【裁判字號】    98,交聲,3810
【裁判日期】    981009
【裁判案由】    違反道路交通管理處罰條例聲明異議
【裁判全文】
臺灣臺北地方法院交通事件裁定        98年度交聲字第3810號
受 處分 人  甲○○
原處分機關  交通部公路總局臺北區監理所蘆洲監理站
上列受處分人因違反道路交通管理處罰條例案件，對於交通部公
路總局臺北區監理所蘆洲監理站民國98年9月21日所為之處分(原
處分案號：北監蘆字第裁46-C00000000號），聲明異議，本院裁
定如下：
    主  文
原處分關於吊扣駕駛執照十二個月之部分撤銷。
其餘異議駁回。
    理  由
一、按汽車駕駛人飲用酒類或其他類似物後其吐氣所含酒精濃度
    超過每公升0.25毫克或血液中酒精濃度超過百分之0.05以上
    者，不得駕車，道路交通安全規則第114條第2款定有明文。
    次按汽車駕駛人，駕駛汽車經測試檢定酒精濃度超過規定標
    準者，處新臺幣（下同）1萬5000元以上6萬元以下罰鍰，並
    當場移置保管該汽車及吊扣其駕駛執照1 年，另應接受道路
    交通安全講習，道路交通管理處罰條例 (下稱條例) 第35條
    第1項第1款、第24條第1項第2款亦分別規定甚明。
二、本件受處分人甲○○於民國98年9 月17日19時36分，駕駛車
    號BGQ-450號重型機車行經臺北縣三重市○○○路196號前，
    為警攔檢，測得其吐氣所含酒精濃度達每公升0.35毫克，經
    警依違反條例第35條第1項第1款「酒後駕車經酒測呼氣值超
    過標準值」規定掣單告發，經受處分人不服提出申訴，經原
    處分機關調查結果，仍認受處分人有「汽車駕駛人酒精濃度
    超過規定標準」之違規行為，而依條例第35條第1項第1款規
    定，於98年9 月21日以北監蘆字第裁46-C00000000號裁決裁
    處受處分人罰鍰新台幣1 萬5000元，並吊扣駕駛執照12個月
    ，及施以道路安全講習。
三、異議意旨略以：受處分人坦承有飲酒後駕車並於上揭時、地
    遭警查獲等情，惟稱因其重型機車駕照已遭註銷，因此必須
    吊扣大貨車駕照，若吊扣其持有之大貨車駕照，對伊工作權
    將造成極大損害，為此聲明異議等語。
四、經查：
(一)受處分人對於上開違規事實並不爭執，並於聲明異議狀自承
    酒後駕駛重型機車，且有受處分人簽名其上之「舉發違反道
    路交通管理事件通知單」及酒測紀錄單附卷足稽，應堪信其
    為真實。又受處分人雖對於原處分裁處罰鍰及講習之部分並
    未表示意見，惟對吊扣大貨車駕照12個月部分聲明不服。而
    原處分機關雖援引交通部94年9 月15日交路字第0940051433
    號函釋，及89年8 月30日交路89字第008861號函釋，認為領
    有駕駛執照之駕駛人，於無照駕駛不同級之車輛違反條例第
    35條，應處以罰鍰及吊扣駕駛執照時，仍可吊扣其所持有之
    其他駕駛執照。惟按法官依據法律獨立審判，為憲法第80條
    所明定，且依司法院大法官會議釋字第137號、216號解釋意
    旨，各機關依其職掌就有關法規為釋示之行政命令，法官於
    審判案件時，固可予以引用，但仍得依據法律，表示適當之
    不同見解，並不受其拘束，合先敘明。
(二)次按條例第68條僅規定「汽車駕駛人，因違反本條例及道路
    交通安全規則之規定，受吊銷駕駛執照處分時，吊銷其持有
    各級車類之駕駛執照。」，並未包括「吊扣」之情形。由立
    法沿革觀之，本條原規定受吊扣駕駛執照處分時，亦需一併
    吊扣駕駛人各級車類之駕駛執照，至94年12月14日修正本條
    時，則刪除吊扣部分之規定，足見立法者認為除吊銷駕駛執
    照外，舊法將違規駕駛人所持有各級車類之駕駛執照一併吊
    扣，失之過於苛酷，影響人民工作及生活甚鉅。故依修正後
    規定，受吊扣駕駛執照處分時，不再吊扣其持有各級車類之
    駕駛執照，吊扣駕照之處分只需吊扣駕駛人違規時所駕駛車
    類之駕駛執照即可。況依條例第67條第6 項規定：「汽車駕
    駛人違反本條例規定，應受吊扣駕駛執照處分，於汽車駕駛
    人係無駕駛執照駕車者，在所規定最長吊扣期間內，不得考
    領駕駛執照。」，是本條例就無駕駛執照者應受吊扣駕駛執
    照處分之情形，另設有處理之方式，自不得因違規人並無駕
    駛執照，即任意吊扣其他種類車輛之駕照。本件受處分人違
    規時既係駕駛重型機車，則依法所受之處分應僅為限制駕駛
    重型機車之權利。經查受處分人之重型機車駕駛執照已於98
    年1 月16日遭監理機關註銷，此有卷附公路監理證號查詢機
    車駕駛人查詢單可憑，是受處分人於98年9 月17日本件違規
    酒後駕駛重型機車時，係屬無駕駛執照駕車之情形；原處分
    機關因受處分人之重型機車駕照已遭註銷，而逕依條例第68
    條修正前之交通部相關函釋，處分吊扣受處分人之駕駛執照
    (大貨車)12個月，此舉顯然將剝奪受處分人駕駛大貨車之權
    利，違反比例原則，對受處分人之權益造成極大之損害，且
    與現行條例第68條之規定亦有未合，並不妥適。
(三)受處分人為本件違規時係駕駛重型機車，是依上開說明，其
    依法所受之處分除罰鍰及講習外，應為限制其駕駛重型機車
    之權利即為已足。原處分機關裁處吊扣受處分人之駕駛執照
    (大貨車)部分，已與法律意旨有違。
五、綜上所述，原處分機關除罰鍰及講習之處分外，就吊扣駕駛
    執照12個月部分，即難認為允當。從而，本件異議就吊扣駕
    駛執照12個月部分為有理由，其餘部分為無理由。爰撤銷原
    處分吊扣駕駛執照12個月處分，並將受處分人其餘異議之聲
    請駁回。
六、依道路交通案件處理辦法第20條前段，裁定如主文。
中    華    民    國    98    年    10    月    9     日
                  交通法庭法  官  呂政燁
以上正本證明與原本無異。
如不服本裁定應於送達後5日內向本院提出抗告狀。
                          書記官  呂欣穎
中    華    民    國    98    年    10    月    9     日


司法院資訊處製作；財團法人民間司法改革基金會備份。
